【裁判字號】    90,自,407
【裁判日期】    901107
【裁判案由】    詐欺
【裁判全文】
臺灣臺北地方法院刑事裁定                            九十年度自字第四七號
    自  訴  人  丙○○
    被      告  乙○○
右列被告因詐欺案件，經自訴人提起自訴，本院裁定如左：
    主  文
自訴駁回。
    理  由
一、按法院或受命推事於自訴案件第一次審判期日前訊問及調查結果，如認為案件有
    刑事訴訟法第二百五十二條至第二百五十四條之情形者，得以裁定駁回其自訴，
    同法第三百二十六條第三項定有明文。
二、自訴意旨略以：緣被告甲○○於民國八十八年三月間，係台北市○○○路○段一
    八八號三樓之三同案被告裕豐國際開發股份有限公司（下簡稱裕豐公司）之負責
    人，而同案被告乙○○則為裕豐公司現任之負責人。被告甲○○竟向自訴人丙○○誆稱：裕豐公司欲低價出售於「內湖基河段工業區」土地乙筆，購入一年後即
    會再行以高價買回，故有利可圖等語，自訴人丙○○認被告裕豐公司為股票上市
    公司，且被告甲○○更同時另任上櫃公司「工信營造公司」之負責人、「中華民
    國營造公會」理事長，故不疑有詐，遂於八十八年三月二十五日簽約買受上開土
    地，且自第一銀行西門分行分別各匯款新台幣（下同）二千萬元入被告裕豐公司
    設於寶島銀行松山分行（帳號：00000000000000）、中國國際商
    業銀行天母分行（帳號：○二一—二○—○一五九○○）、華僑銀行大安分行（
    帳號：0000000000000）之帳戶內，總計六千萬元，更於八十八年
    四月二十一日匯款九千萬元入被告裕豐公司設於第一商業銀行八德分行（帳號：
    一○—○六六○七九）帳戶。然被告於收受上開款項後，竟未依約將土地過戶，
    且經自訴人請求返還上開價金仍置之不理，經查被告裕豐公司並無任何土地可供
    出售，自訴人始知受騙，因被告乙○○為裕豐公司之現任負責人，故認被告乙○○涉及刑法第三百三十九條第一項之詐欺取財罪嫌等語。
三、按法院或受命法官，得於第一次審判期日前，訊問自訴人、被告及蒐集或調查證
    據，於發現案件係民事或利用自訴程序恫嚇被告者，得曉諭自訴人撤回自訴；又
    第一項訊問及調查結果，如認為案件有第二百五十二條至第二百五十四條之情形
    者，得以裁定駁回自訴，刑事訴訟法第三百二十六條第一項、第三項分別定有明
    文。再告訴人之告訴（自訴人之自訴亦同），本以使被告受刑事訴追為目的，故
    其陳述是否與事實相符，自應調查其他證據，以資審認，苟其所為攻擊之詞，尚
    有瑕疵，則在此瑕疵未予究明以前，即不能遽採為斷罪之基礎（最高法院六十九
    年臺上字第一五三一號判例參照）。另按認定犯罪事實，所憑之證據，雖不以直
    接證據為限，間接證據亦包括在內，然無論直接或間接證據，其為訴訟上之證明
    ，須於通常一般之人均不致於有所懷疑，而得確信其為真實之程度者，始得據之
    為有罪之認定，倘其證明尚未達到此一程度，而有合理性懷疑之存在時，即無從
    為有罪之認定，此亦有最高法院七十六年臺上字第四九八六號判例可資參照。
四、經查，被告乙○○於本件案發時之「八十八年三月」並非被告裕豐公司之負責人
    乙節，業經自訴人肯認無訛。而自訴人亦指稱：「自訴事實為裕豐公司董事長甲○○八十八年三月，在工信營造公司辦公室十二樓，由甲○○支使其女兒潘螢勳
    與我親自簽約買賣內湖基河段工業區土地，按照指定匯錢進入裕豐公司壹億伍仟
    萬。甲○○在簽約前兩天跟我說他要負責再賣出去，他有對象，‧‧‧，在八十
    九年三、四月就開始跟甲○○談土地買賣情形，我發現被騙是在九十年五月時，
    ‧‧‧我就向裕豐甲○○查詢，‧‧‧而且我在九十年三月七日曾經寫存證信函
    給甲○○，甲○○否認有任何土地買賣情事，而且我的金主林俊一、林金鏞在八
    十九年四月就發函詢問，裕豐也是說沒有土地買賣的事，所以我才發現被騙。」
    、「（問：簽約時，你有無拿到契約書？）沒有，是甲○○的女兒潘螢勳拿走，
    ‧‧‧」，且「當時在場的人一共有三人，我、潘螢勳、嚴德祿。」，是自訴人
    所陳之犯罪行為均與被告乙○○無涉。況自訴人自承：「（問：乙○○的追加事
    實為何？）因為我發生事情的時候裕豐的負責人是甲○○，直到九十年裕豐的老
    闆才改為乙○○，他是負責人所以要負責。」、「（問：告乙○○是否單純只是
    因為他是裕豐公司的負責人？）是。」，是被告乙○○純以被告裕豐公司之現行
    負責人涉案，縱自訴人所述事實均屬實在，被告乙○○亦無任何犯罪行為。此外
    復無任何積極證據可認被告乙○○與本件自訴人所指之實際被告甲○○有何犯意
    之聯絡、行為之分擔，自無共犯之可言。揆諸前揭說明，基於罪疑惟輕之原則，
    自應為有利於被告乙○○之認定，因尚無積極證據可認被告乙○○犯罪，依法即
    應裁定駁回自訴。
五、另本件同案被告裕豐公司部分，業經本院於九十年七月二十日判決不受理確定；
    同案被告甲○○之部分，亦經本院另行審結，併此敘明。
據上論斷，應依刑事訴訟法第三百二十六條第三項、第二百五十二條第十款，裁定如
主文。
中      華      民      國  九十      年     十一     月      七      日
                                      臺灣臺北地方法院刑事第三庭
                                          法  官  郭惠玲
右正本證明與原本無異
如不服本裁定應於送達後五日內向本院提出抗告狀
                                          書記官  謝志偉
中      華      民      國    九十      年     十一     月      九      日


司法院資訊處製作；財團法人民間司法改革基金會備份。
